【裁判字號】    97,易緝,179
【裁判日期】    971209
【裁判案由】    詐欺等
【裁判全文】
臺灣臺北地方法院刑事判決             97年度易緝字第179號
公  訴  人  臺灣臺北地方法院檢察署檢察官
被      告  乙○○
上列被告因詐欺等案件，經檢察官提起公訴（95年度偵字第14411
號），因被告於準備程序中就被訴事實為有罪之陳述，經本院合
議庭裁定改行簡式審判程序審理，茲判決如下：
    主  文
乙○○連續行使偽造私文書，足以生損害於他人，處有期徒刑陸
月，如易科罰金，以銀元參佰元即新臺幣玖佰元折算壹日。偽造
「甲○○」署押壹枚沒收。
    事實及理由
一本件犯罪事實、證據及理由，均引用檢察官聲請簡易判決處刑
  書之記載（如附件）。
二被告乙○○行為後，民國94年2 月2 日修正公布之刑法已於95
  年7 月1 日施行，修正後第2 條第1 項規定：「行為後法律有
  變更者，適用行為時之法律。但行為後之法律有利於行為人者
  ，適用最有利於行為人之法律。」此項修正乃為符合刑法第1
  條罪刑法定主義之要求，貫徹法律禁止溯及既往原則，屬規範
  行為後法律變更所生新舊法律比較適用之準據法，無比較新舊
  法之問題，應逕適用修正後刑法決定新舊法之適用，先予敘明
  。又刑法第2 條第1 項既曰法律，自較刑之範圍為廣；除法律
  有特別規定者（如修正後刑法第2 條第2 項非拘束人身自由之
  保安處分適用裁判時法，修正後刑法施行法第9 條之3 規定之
  情形），應依其規定；或事關執行之緩刑之宣告，或犯罪在刑
  法修正施行前，自首在刑法施行後之自首部分，或程序之規定
  （程序從新，如刑法第40條沒收宣告之程序規定），應適用裁
  判時之修正後刑法之規定外；依修正後刑法第2 條第1 項比較
  時，應就罪刑有關之共犯、未遂犯、連續犯、牽連犯、結合犯
  ，以及累犯加重，自首減輕暨其他法定加減原因（如身分加減
  ）與加減例等一切情形，綜其全部之結果而為比較後整個適用
  ，不能割裂而分別適用有利益之條文，最高法院95年5 月23日
  著有95年度第8 次刑庭會議決議可參。惟此所謂割裂適用，係
  指與罪刑有關之本刑而言，不包括易刑處分在內，有關易科罰
  金及易服勞役之折算標準，應分別為新舊法有利不利之比較，
  依刑法第2 條第1 項從舊從輕原則定其易刑之折算標準，最高
  法院亦著有96年度臺上字第2790、6956號判決意旨足憑。又有
  關易科罰金之折算標準、罰金易服勞役之折算標準及期限、多
  數有期徒刑定應執行之刑時之最高刑期之限制等之修正，事涉
  行為人易刑折算標準金額之多寡與期限之長短或有期徒刑定應
  執行之刑時最高度之限制，雖亦均屬依修正後刑法第2 條第1
  項所應比較適用法律之範圍，然觀諸最高法院前述決議內容，
  其所指應綜合比較新、舊法而一體適用之部分，當僅限於就被
  告所犯罪名、法定刑度及刑之加重減輕等有關罪、刑部分之事
  項，至針對法院為宣告刑後，就數個宣告刑應如何定其應執行
  刑之規定，因非屬須經綜合考量方得據以為刑之宣告之罪、刑
  事項，於適用時，與之不具依附及相互關聯之特性，縱各別適
  用最有利於行為人之法律，亦不影響被告之犯行在法律上之評
  價，自不生應與罪、刑部分一體適用之問題，而應各依修正後
  刑法第2 條第1 項之規定，適用最有利於行為人之法律，臺灣
  高等法院著有96年度上訴字第13號判決、最高法院著有臺上字
  第3743號判決意旨可參。其中修正後刑法第55條關於想像競合
  犯之規定，增列「不得科以較輕罪名所定最輕本刑以下之刑」
  ，惟此僅係法理之明文化，非屬法律之變更，無新、舊法比較
  之問題。茲就新舊法之比較適用依序說明如下：
(一)刑法第33條第5 款關於罰金刑之規定：刑法分則編各罪所定罰
  金刑之貨幣單位原為銀元，修正前刑法第33條第5 款規定：「
  罰金：1 元（銀元）以上。」，而依罰金罰鍰提高標準條例規
  定，就72年6 月26日前修正之刑法部分條文罰金數額提高2 至
  10倍，其後修正者則不提高倍數，並依現行法規所定貨幣單位
  折算新臺幣條例規定，以銀元1 元折算新臺幣3 元；修正後刑
  法第33條第5 款規定：「罰金：新臺幣一千元以上，以百元計
  算之。」，故刑法分則法定本刑中列有罰金者，其法定最低度
  罰金因之提高，涉及科刑規範變更，故仍有比較新舊法之必要
  （最高法院96年度臺上字第1464號判決意旨參照）。而刑法第
  33 條 第5 款所定罰金貨幣單位經修正為新臺幣後，刑法分則
  各罪所定罰金刑之貨幣單位亦應配合修正為新臺幣，為使刑法
  分則編各罪所定罰金之最高數額與刑法修正前趨於一致，乃增
  訂刑法施行法第1 條之1 ：「中華民國94年1 月7 日刑法修正
  施行後，刑法分則編所定罰金之貨幣單位為新臺幣。94年1 月
  7 日刑法修正時，刑法分則編未修正之條文定有罰金者，自94
  年1 月7 日刑法修正施行後，就其所定數額提高為30倍。但72
  年6 月26日至94年1 月7 日新增或修正之條文，就其所定數額
  提高為3 倍。」；從而，刑法分則編各罪所定罰金刑之最高數
  額，於上開規定修正後並無不同，惟修正後刑法第33條第5 款
  所定罰金刑最低數額，較之修正前提高，自以修正前刑法第33
  條第5 款規定有利於被告。
(二)連續犯與牽連犯：刑法修正後，刪除第56條連續犯及第55條關
  於牽連犯之規定，此刪除雖非犯罪構成要件之變更，但顯已影
  響行為人刑罰之法律效果，自屬法律有變更，經比較新、舊法
  結果，舊法第56條連續犯及第55條牽連犯之規定乃將被告之數
  行為以一罪論，較有利被告。
(三)綜合上述各條文修正前後之比較，行為時之法律較有利於行為
  人，依刑法第2 條第1 項前段之規定，應整體適用被告行為時
  即修正前刑法之規定。
三按在信用卡背面簽名欄簽名，自形式上整體觀察，即足以知悉
  係表示信用卡之簽名者於信用卡有效期限內有權使用該信用卡
  之辨識及證明，並非依習慣或特約表示一定用意之證明，性質
  上係屬刑法第210 條之私文書，應成立刑法第210 條之偽造私
  文書罪，最高法院著有97年度臺上字第2007號號判決意旨可參
  。核被告所為，係犯刑法第216 條、第210 條行使偽造私文書
  罪、第339 條之2 第1 項不正利用自動付款設備詐欺等罪。其
  偽造署押為偽造私文書之階段行為，偽造行為為行使行為所吸
  收，均不另論罪。其行使偽造私文書與不正利用自動付款設備
  詐欺2 罪間有方法、目的之牽連關係，從較重之行使偽造私文
  書罪處斷，公訴意旨漏論被告行使偽造私文書之行為，應予更
  正。又其先後多次行使偽造私文書之犯行間，時間緊接，方式
  相同，觸犯構成要件相同之罪名，顯係基於概括犯意反覆為之
  ，均為連續犯，以一罪論，並依法加重其刑。本院審酌被告犯
  後雖坦承犯行，惟其取得之金額高達13萬多元，事後復均未負
  擔清償之責等一切情狀，量處如主文所示之刑。被告行為時之
  刑法第41條第1 項前段規定：「犯最重本刑為5 年以下有期徒
  刑以下之刑之罪，而受6 個月以下有期徒刑或拘役之宣告，因
  身體、教育、職業、家庭之關係或其他正當事由，執行顯有困
  難者，得以1 元以上3 元以下折算1 日，易科罰金。」被告行
  為時之易科罰金折算標準，依修正前罰金罰鍰提高標準條例第
  2 條前段（現已刪除）規定，係就其原定數額提高為100 倍折
  算1日，則本件被告行為時之易科罰金折算標準，應以銀元100
  元至300 元折算1 日，經折算為新臺幣後，應以新臺幣300 元
  至900 元折算為1 日。惟95年7 月1 日施行之刑法第41條第1
  項前段規定：「犯最重本刑為5 年以下有期徒刑以下之刑之罪
  ，而受6 個月以下有期徒刑或拘役之宣告者，得以新臺幣1000
  元、2000元或3000元折算1 日，易科罰金。」，經比較修正前
  後易科罰金折算標準，以舊法較有利被告，依修正前刑法第41
  條第1 項前段諭知易科罰金之折算標準。偽造「甲○○」署押
  壹枚，不論屬於犯人與否，均依刑法第219 條之規定沒收。
四中華民國96年罪犯減刑條例（下稱減刑條例）於96年7 月16日
  施行，明定犯罪在96年4 月24日以前者，除另有規定外，得依
  該條例之規定減刑。惟同條例第5 條另規定：「本條例施行前
  ，經通緝而未於中華民國96年12月31日以前自動歸案接受偵查
  、審判或執行者，不得依本條例減刑。」被告本件犯行係於96
  年4 月24日前所為，惟其於減刑條例施行前之96年1 月12日經
  本院通緝後，始於減刑條例施行後之97年10月23日為警緝獲，
  有本院檢察署通緝書、撤銷通緝書等在卷可稽，其既非自動歸
  案接受偵查，自無減刑條例之適用，附此敘明。
五本件被告所犯為死刑、無期徒刑、最輕本刑3 年以上有期徒刑
  以外之罪，亦非高等法院管轄第一審之案件，其於本院行準備
  程序時並就被訴事實為有罪之陳述，經聽取檢察官及被告之意
  見後，依刑事訴訟法第273 條之1 第1 項之規定，由本院合議
  庭裁定本件改依簡式審判程序，並由受命法官獨任進行審理。
六適用之法條：刑事訴訟法第273 條之1 第1 項、第299 條第1
  項前段、第310 條之2 、第454 條第2 項，刑法第2 條第1 項
  前段、第216 條、第210 條、第339 條之2 、第219 條，修正
  前刑法第56條、第55條後段、第41條第1 項前段，刑法施行法
  第1 條之1 。
本案經檢察官陳清茂到庭執行職務
中    華    民    國    97    年    12    月     9    日
                  刑事第十五庭  法  官   邱蓮華
上正本證明與原本無異。
如不服本判決應於收受送達後10日內向本院提出上訴書狀，並應
敘述具體理由；其未敘述上訴理由者，應於上訴期間屆滿後20日
內向本院補提理由書（均須按他造當事人之人數附繕本）「切勿
逕送上級法院」。告訴人或被害人如對於本判決不服者，應具備
理由請求檢察官上訴，其上訴期間之計算係以檢察官收受判決正
本之日期為準。
                                書記官   葉宜玲
中    華    民    國    97    年    12    月    9     日
附錄本案所犯法條全文
刑法第210條
偽造、變造私文書，足以生損害於公眾或他人者，處5 年以下有
期徒刑。
刑法第216條
行使第210 條至第215 條之文書者，依偽造、變造文書或登載不
實事項或使登載不實事項之規定處斷。
刑法第339條之2
意圖為自己或第三人不法之所有，以不正方法由自動付款設備取
得他人之物者，處3 年以下有期徒刑、拘役或1 萬元以下罰金。
以前項方法得財產上不法之利益或使第三人得之者，亦同。
【附件】
臺灣臺北地方法院檢察署檢察官起訴書
                                     95年度偵字第14411號
    被      告  乙○○  男  41歲（民國○○年○○月○○日生）
                        住臺北縣蘆洲市○○街20號5樓
                        居臺北市○○區○○街89巷1號
                        身分證統一編號：Ｚ000000000號
上列被告因詐欺案件，已經偵查終結，認應該提起公訴，茲將犯
罪事實及證據並所犯法條分敘如下：
            犯罪事實
一、乙○○前於民國九十一年間，因侵占案件遭臺灣板橋地方法
    院以九十二年度易字第六五九號判處有期徒刑七月，緩刑三
    年（未構成累犯）。竟不知悔改，於民國九十四年八月間，
    意圖為自己不法之所有，在台北市大同區○○○路一三三巷
    六弄二一號三樓，徒手竊取配偶甲○○所有，向國泰世華商
    業銀行（下稱國泰世華銀行）申請之卡號：00000000000000
    00號信用卡。乙○○於得手後，即冒用甲○○之名義，在卡
    片背面偽簽甲○○之署押。嗣後並承前之概括犯意，於同年
    八月十七日至同年十月二十七日止，連續於附表所示之時間
    ，在附表所示之地點擺放之自動提款機，以竊得之甲○○信
    用卡向國泰世華銀行預借如附表所示之金錢款項。以此方式
    詐得國泰世華銀行共新台幣十三萬四千元，並足生損害於甲
    ○○及國泰世華銀行對於信用卡業務管理之正確性。嗣甲○
    ○於同年十一月份發覺後，並於九十五年六月五日提出告訴
    後，國泰世華銀行始知受騙。
二、案經甲○○訴由台北市政府警察局中山分局報告偵辦。
            證據並所犯法條
一、證據清單及待證事實
┌──┬──────────┬────────────┐
│編號│  證  據  名  稱    │     待  證  事  實     │
├──┼──────────┼────────────┤
│ １ │被告乙○○警詢之自白│被告所有犯罪事實。      │
├──┼──────────┼────────────┤
│ ２ │告訴人甲○○之指訴  │被告所有犯罪事實。      │
├──┼──────────┼────────────┤
│ ３ │國泰世華銀行盜刷明細│被告詐欺之犯罪事實。    │
│    │表一張              │                        │
└──┴──────────┴────────────┘
二、核被告所為，係犯刑法第二百十七條偽造署押；第三百三十
    九條之二第一項之不正利用自動付款設備詐欺罪嫌。被告多
    次不正利用付款設備詐欺罪，時間緊接，觸犯相同構成要件
    之罪，顯係基於概括犯意反覆為之，請依連續犯論處。被告
    前開偽造署押及連續不正利用付款設備詐欺罪二罪間，有方
    法結果之牽連關係，請從一重處斷。另告訴意旨認被告竊取
    甲○○所有之信用卡，涉犯竊盜罪嫌云云。然按被告所涉之
    刑法第三百二十條第一項竊盜罪嫌，於直系血親、配偶或同
    財共居親屬之間犯罪者，須告訴乃論；告訴或請求乃論之罪
    ，其告訴或請求已經撤回或已逾告訴期間者，應為不起訴之
    處分；告訴乃論之罪，其告訴應自得為告訴之人知悉犯人之
    時起，於六個月之內為之，刑法第三百二十四條第二項、刑
    事訴訟法第二百五十二條第五款、第二百三十七條第一項分
    別定有明文。而告訴人與被告間為配偶關係，為告訴人所不
    否認，復有被告之戶役證查詢資料表在卷可證。則告訴人於
    九十四年十一月間即查知被告之竊盜犯行，卻遲至九十五年
    六月五日方行提出告訴，顯然已逾六個月之告訴期間，衡諸
    前揭法條規定，此部分自應為不起訴之處分。然此部分與被
    告其餘所涉之偽造署押、連續不正利用付款設備詐欺罪二間
    ，有方法結果之牽連關係，為法律上之同一案件，爰不另為
    不起訴之處分，附此敘明。
三、依刑事訴訟法第二百五十一條第一項提起公訴。
  此  致
臺灣臺北地方法院
中    華    民    國    95    年    7     月    29    日
                          檢  察  官   林  冠  佑
附錄本案所犯法條全文
中華民國刑法第217條
偽造印章、印文或署押，足以生損害於公眾或他人者，處3年以
下有期徒刑。
盜用印章、印文或署押，足以生損害於公眾或他人者，亦同。
中華民國刑法第339條之2
意圖為自己或第三人不法之所有，以不正方法由自動付款設備取
得他人之物者，處3年以下有期徒刑、拘役或1萬元以下罰金。
以前項方法得財產上不法之利益或使第三人得之者，亦同。


司法院資訊處製作；財團法人民間司法改革基金會備份。
